臺灣高等法院刑事判決　　　　　　　　 94年度上訴字第627號
上　訴　人
即　被　告　乙○○
指定辯護人　蔡調彰 律師
上列上訴人因毒品危害防制條例案件，不服臺灣桃園地方法院
93年度訴字第1468號，中華民國94年2月2日第一審判決（起訴案
號：臺灣桃園地方法院檢察署93年度偵字第11672號），提起上
訴，本院判決如下：
    主  文
原判決撤銷。
乙○○連續販賣第一級毒品，累犯，處有期徒刑捌年拾月。
扣案之第一級毒品海洛因淨重零點壹伍公克沒收銷毀之；扣案之
新臺幣柒佰元沒收；未扣案之新臺幣貳仟元沒收，如全部或一部
不能沒收，以其財產抵償之。
    事  實
一、乙○○（原名曾富民，於民國九十二年十一月二十八日改名
    ）前因違反麻醉藥品管理條例案件，經原審及本院分別判處
    有期徒刑十月、八月確定，再經本院裁定定其應執行刑為有
    期徒刑一年四月；另因妨害自由案件，經原審判處有期徒刑
    三月，後因累犯經原審裁定更定為有期徒刑四月確定。於八
    十九年三月二十三日入監執行，九十年七月二十三日因縮刑
    假釋出監，於九十年十月二十五日縮刑期滿執行完畢。仍不
    知悔改，將其非以營利為目的而向不詳姓名之成年人所販入
    供己施用之第一級毒品海洛因（下稱海洛因），意圖營利，
    並基於概括之犯意，先後於九十三年五月、六月間，在桃園
    縣桃園市○○街附近，以每小包新臺幣（下同）一千元之價
    格，出售海洛因給甲○○施用共二次。九十三年七月二十二
    日下午一時許，甲○○撥打乙○○使用之0000000000號行動
    電話，與乙○○聯絡購買一千元之海洛因，乙○○乃約甲○
    ○在桃園市○○街二一0巷口處等候，同日下午二時二十分
    許，乙○○依約持海洛因一小包（淨重0點一五公克）在上
    址交付給甲○○，甲○○因所帶不足一千元，僅交付七百元
    給乙○○。二人交易完成後，為至前開地點執行肅竊、防搶
    勤務，因前見甲○○形跡可疑而在現場觀察守候之桃園縣政
    府警察局桃園分局員警當場查獲逮捕，除分別由甲○○交出
    乙○○販賣所交付之上開海洛因一小包、乙○○交出甲○○
    購買海洛因交付之七百元扣案外，並扣得前述0000000000號
    行動電話一具。
三、案經桃園縣政府警察局桃園分局報告臺灣桃園地方法院檢察
    署檢察官偵查起訴。
    理  由
一、被告乙○○雖否認有販賣海洛因之犯行，於警詢及檢察官聲
    請羈押時在原審辯稱：伊幫甲○○向「肉呆」調過三次毒品
    ，由伊送貨給甲○○並收錢。在檢察官偵查中則辯稱：七
    百元是要還給伊朋友「阿呆」，警察栽贓伊賣海洛因。於原
    審辯稱：甲○○是向綽號「阿偉」之林聰偉購買海洛因，伊
    只是幫林聰偉拿海洛因給甲○○並收錢，非伊所販賣，「林
    聰偉」會拿一些毒品供伊施用，當時有帶同警員至其住處，
    並告知屋內之人即是販賣之貨主。指定辯護人為被告辯護稱
    ：被告供出林聰偉才是主持販毒之人，被告涉案情節輕微，
    如因而破獲，請酌予減刑。於本院翻稱：伊有吸食海洛因，
    係與甲○○合資向「林聰偉」購買毒品，伊在原審供稱幫「
    林聰偉」送毒品他會免費提供一些毒供伊施用，是地院法官
    要伊如此陳述，並聲請訊問證人甲○○云云。
二、惟查，右開被告乙○○確有於前述時地販賣海洛因三次給甲
    ○○之事實，業據：
（一）證人甲○○於九十三年七月二十二日檢察官偵查中結證稱
      ：「（今天下午三時乙○○有賣一包海洛因給你？）有。
      」「（賣的重量及價錢？）零點五公克（毛重）七百元。
      」「（在那裡交易？）寶山街二一0巷。」「（是被警察
      當場抓到？）是。」「（如何知道他有在賣？）是朋友介
      紹的，總共買過三次，連這次算進去。」「（前二次時間
      、地點？）五、六月份間，：，地點都在寶山街附近，打
      他電話0000000000。」「（今天七百元已交給他？）是。
      」「（會不會誣賴他？）不會。」「（為何當場被抓到？
      ）拿錢給曾（富何）時警察就過來了。」（見偵查卷第三
      八、三九頁）；繼於九十三年八月六日偵查中證稱：「（
      今年五至七月間是否有向被告買過三次海洛因？）是。第
      三次是查獲當天。」「（前二次向被告買多少？）各一千
      元，交易地都在桃園市○○街附近，我付現金，他當場把
      毒品交給我。」「（第三次即查獲當次是向被告買七百元
      ？）是。我錢已付給他，有被警察查扣到。」「（查獲時
      你持有的海洛因是被告交付的？）是。我付七百元給被告
      ，他給我海洛因，警察就來了。」（見偵查卷第四三、四
      四頁。按第三次交易金額應為一千元，因證人甲○○錢不
      夠，所以只付七百元，詳後述）），及於警詢時證稱：「
      當日十三時，我以公共電話打0000000000給乙○○並跟他
      說我要拿新台幣一千元的海洛英，乙○○要我到寶山路二
      一0巷口等他，：：，乙○○於二十分鐘後便拿一包毒品
      海洛因給我，我因身上錢不夠，只拿七百元給乙○○，交
      易完成後便被警方查獲。」（見偵查卷第九頁反面、第十
       頁）等各語綦詳。
（二）核與被告乙○○於原審諭請檢察官陳述起訴之犯罪事實後
      ，就所訊；「對於檢察官起訴之犯罪事實何意見？」時，
      答稱：「我承認。」（見原審卷第四八頁），並供稱：
      「（甲○○之前講跟你拿三次毒品是否實在？）實在。」
      「（甲○○向你購買三次毒品，是不是每次都是一千元？
      ）三次的量都是一千元，第一、二次收一千元，被查獲的
      第三次原本也要收一千元，我不知道甲○○只付七百元，
      他把錢捲成一捲，我不知道他塞給我七元，不足一千元。
      」（見原審卷第二五八、二五九頁）；及就所訊：「證人
      甲○○說被查獲當次的交易金額應是一千元，但是因為他
      身上沒錢，所以才給你七百元，有何意見？」一情，亦答
      稱：「沒有錯。：：。」（見原審卷第二七頁），並在本
      院供稱：「我拿三次海洛因給甲○○，包括被查獲的那一
      次。前二次各收一千元，一包一千元，海洛因數量與扣案
      的那一包毒品相同。九十三年七月二十二日被查獲有交給
      甲○○一包即扣案的毒品本來要收他一千元，他錢不夠只
      給我七百元。」（見本院卷第六三頁）等情一致。證人甲
      ○○前引於警詢之陳述，與被告前開供述一致，並經當事
      人於審判程序同意作為證據（見本院卷第六十頁），依刑
      事訴訟法第一百五十九條之五第一項規定，自有證據能力
      。即三次交易金額均為一千元，因第三次證人甲○○錢不
      夠，故只付七百元。
（三）並有經警當場查扣之七百元、行動電話一具及白粉一包在
      卷可佐。上開白粉經法務部調查局鑑驗結果，確含第一級
      毒品海洛因成分（淨重零點一五公克；空包裝重零點三
      四公克），有該局九十三年八月十九日調科壹字第080008
      048號鑑定通知書附卷可稽（見偵查卷第一四六頁）。
三、被告前此所稱向「肉呆」調過毒品一事，已據其於原審改稱
    並非本件所稱幫「阿偉」送毒品給甲○○之三次（見原審卷
    第二九頁）。至其於原審另辯稱販賣海洛因給甲○○之人為
    林聰偉（七十一或七十二年次，因毒品案件遭通緝），查獲
    當時已帶同警員至伊寶山街住處查緝，並告知屋內之人即是
    販賣之貨主一節，經查被告為警查獲時，因身上有一把鑰匙
    及電梯之感應器，經詢問被告知悉其居住在桃園市○○街即
    查獲地點之對面大樓，始帶同被告前去該址查看，然因屋內
    反鎖無法進入，被告當時僅說裡面還有一點點毒品，並未說
    屋內之人之綽號或姓名，亦未說該人即是賣毒之人，因被告
    另供稱知悉有人持有槍械，即轉而查緝槍枝，而未強行進入
    該屋等情，此據證人即逮捕被告之警員楊世雍於原審證述在
    卷（見原審卷第一七0、一七一、一七三頁），已見所辯案
    發當時已告知警員屋內之人即係貨主云云，並非實情。況原
    審經調取所有姓名為「林聰偉」之年籍資料（見原審卷第六
    六頁以下），挑取符合被告所稱年籍及前科資料之「林聰偉
    」口卡供被告指認，均查無符合被告所稱「林聰偉」之人（
    見原審卷第一五三、一五四頁）。原審再依被告於警詢供稱
    其均以0000000000號行動電話聯絡毒品來源貨主（見偵查卷
    第六頁），經向和信電訊股份有限公司查詢得知該門號行動
    電話使用人為曾志華（易付卡），曾志華有多次毒品前科，
    並有遭通緝紀錄等情，有該公司傳送之行動電話基本資料一
    件（見原審卷第一二一頁）及本院被告（曾志華）全國前案
    紀錄表在卷可稽。參以被告初稱係向「肉呆」調毒品，在本
    院則改稱係與甲○○合資購買毒品，供述反覆不一，益見其
    所稱「林聰偉」其人應亦係空言杜撰，其於原審雖稱「林聰
    偉」會拿一些毒品供其施用，又於本院翻詞否認，同屬無足
    採信。又被告於本院改稱係與甲○○合資購買，與證人甲○
    ○之證述不符，顯屬事後飾卸之詞，亦不足採信。其聲請再
    訊問證人甲○○，核無必要。質言之，被告係自己販賣海洛
    因給甲○○，情甚明灼。被告在查獲當時並未供出毒品來源
    ，本案亦無因被告之供述而有破獲之情形，自無依毒品危害
    防制條例第十七條規定邀減刑責寬典之餘地。
四、卷查，本件查獲過程係因桃園縣政府警察局桃園分局員警楊
    世雍、黃宣樺、董孟宗三人於九十三年七月二十二日下午二
    時十分許，在桃園縣桃園市○○街附近便衣執行肅竊、防強
    勤務時，看見在桃園市○○街二一0巷口處坐在機車上停等
    被告之甲○○形跡可疑，乃在現場守候觀察甲○○動向，約
    十分鐘後看見被告手上拿一包東西由甲○○停機車之對面大
    樓走到甲○○身邊與甲○○交易毒品，即上前表明身分盤查
    並命被告及甲○○把「東西」拿出來，甲○○自行拿出向乙
    ○○購買之海洛因一小包，乙○○也拿出甲○○購買海洛因
    交付之七百元而查獲依現行犯逮捕被告及甲○○等情，業據
    證人即查獲之警員楊世雍、黃宣樺、董孟宗證述明確（見原
    審卷第一六九至一七三、一八、二四四至二四六、二五二、
    二五三頁），亦為被告所不爭執。且被告自承「我將七百元
    拿在手上，警察叫我拿出來我就拿出來了。」（見原審卷第
    一八三頁），與證人楊世雍所證稱本件未搜索，是被告及甲
    ○○自行將交易之海洛因及七百元拿出等語相符（見原審卷
    第一八0頁）。本件被告與甲○○係買賣第一級毒品之現行
    犯，查獲員警於逮捕被告時，本即可依刑事訴訟法第一百三
    十條規定，逕行搜索其身體、隨身攜帶之物件、所使用之交
    通工具及其立即可觸及之處所為附帶搜索。被告於原審雖辯
    稱本件查獲時員警未持搜索票云云，並不影響扣案證物之合
    法性，本件查獲時扣案之第一級毒品海洛因一小包及七百元
    自有證據能力。
五、查販賣毒品係屬違法行為，非可公然為之，亦無公定之價格
    ，不論如何包裝，均可任意分裝增減份量，而每次買賣之價
    量，亦隨時依雙方之關係深淺、資力、需求之數量及對行情
    之認知、來源是否充裕、販賣者是否渴求資金、查緝是否嚴
    緊、購買者被查獲時供述購買對象之可能性之風險評估等，
    因而異其標準並機動調整，非可一概而論。販賣之人從價差
    或量差中牟利方式雖異，其意圖營利之非法販賣行為則一。
    所謂販賣行為，祇須以營利之意思而販入或賣出，有一於此
    即足構成。於有償讓與他人之初，係基於營利之意思，並著
    手實施，雖無法高於購入原價出售，而以原價或低於原價讓
    與他人時，仍屬販賣行為（最高法院九二年度台上字第三四
    四號判決意旨參照）。被告於本院雖供稱其本身亦有施用海
    洛因，以一小包一千元購入供己施用，伊拿給甲○○的海洛
    因沒有從價差或量差賺取利潤云云。惟被告於警詢供稱伊認
    識甲○○約三個月；於審判中陳稱在九十三年二月間，於友
    人住處經介紹認識甲○○，與甲○○不是很熟等語（見偵查
    卷第七頁、原審卷第二十頁、本院卷第六四頁）。證人甲○
    ○亦證稱其係經友人之介紹向被告購買毒品，已如前述。則
    被告既係販毒之人，自己亦有施用，其取得毒品之成本需費
    不貲，以其與甲○○交情不深之情形，當無甘冒風險，以原
    價轉交而虛耗勞費、毫無所獲之可能。被告此部分未賺取差
    價之辯解，已有違乎情理，而非可信。況依證人甲○○明白
    證稱其係向被告購買一小包一千元之海洛因，被告並依約交
    付毒品且收取交易標的之對價，足見被告在交付之際顯具有
    營利之意圖，並不因被告是否以原價賣出，而影響其有藉販
    賣海洛因以意圖牟利之主觀犯意。又被告原即有施用海洛因
    惡習，依卷存證據資料亦乏其當初即係以營利之意圖而販入
    上開海洛因，此部分應為被告有利之認定。事證明確，被告
    犯行，堪以認定。
六、按海洛因為毒品危害防制條例第二條第二項第一款所規定之
    第一級毒品。核被告所為，係犯同條例第四條第一項之販賣
    第一級毒品罪。其持有之低度行為，為販賣之高度行為所吸
    收，不另論罪。先後三次販賣行為，時間緊密，構成要件相
    同，顯係基於概括之犯意反覆為之，應依連續犯規定以一罪
    論。被告前因違反麻醉藥品管理條例案件，經原審及本院分
    別判處有期徒刑十月、八月確定，經本院裁定定應執行有期
    徒刑一年四月；另因妨害自由案件，經原審判處有期徒刑三
    月，後因累犯經原審裁定更定為有期徒刑四月。於九十年七
    月二十三日縮刑假釋出監，九十年十月二十五日縮刑期滿執
    行完畢。有本院被告全國前案紀錄表在卷可稽，其於五年內
    再犯有期徒刑以上之本罪，依刑法第四十七條規定，為累犯
    。被告所犯本件罪名之法定本刑為死刑或無期徒刑部分，依
    刑法第六十四條第一項及第六十五條第一項規定，均不得加
    重，僅就該法定本刑罰金刑部分予以加重並遞加重其刑。卷
    查，依卷證資料所示，被告係供己施用，並非以營利目的販
    入海洛因，其再以營利之犯意賣出海洛因僅此三次，對象只
    有甲○○一人，數量及所得均不多。而本罪之法定本刑為「
    死刑或無期徒刑；處無期徒刑者，得併科新台幣一千萬元以
    下罰金」，情輕法重，因認科以法定最低度刑，猶嫌過重，
    其犯罪情狀足堪憫恕，依刑法第五十九條規定減輕其刑。
七、原審據以論科，雖非無見。然查，原判決就已扣案之新台幣
    諭知「沒收，如全部或一部不能沒收，以其財產抵償之」，
    及就未扣案之被告犯罪所得二千元，漏未宣告沒收，如全部
    或一部不能沒收，以其財產抵償之，尚有未合。上訴意旨猶
    執前詞，否認犯罪，固無足取，惟原判決既有可議，即屬無
    可維持，應予撤銷改判。爰審酌販毒行為具有嚴重之反社會
    性，被告販毒供人施用對身體健康及社會治安之影響程度及
    其犯罪之動機、方法、素行、所造成之損害及利得、犯後態
    度暨其他一切情狀，量處有期徒刑捌年拾月。扣案之上開海
    洛因（驗餘淨重零點一五公克），為查獲之毒品，不問屬於
    犯人與否，依毒品危害防制條例第十八條第一項前段規定沒
    收銷燬之；扣案之新台幣七百元及未扣案之新台幣二千元，
    為被告犯上開條例第四條第一項之罪，因犯罪所得之物，且
    屬被告所有，已據其供明，前者依同條例第十九條第一項規
    定宣知沒收，後者依同條項規定諭知沒收，如全部或一部不
    能沒收，以其財產抵償之。至扣案之包裝上開海洛因之包裝
    袋一個（包裝重零點三四公克），固為毒品之外包裝，用於
    包裹毒品，防止其裸露、潮濕，便於攜帶販賣，但已交付給
    甲○○，而非被告所有之物，核與同條例第十九條第一項沒
    收之規定已有不合。另扣案之手機一支，僅止於日常通聯之
    用，與本案犯罪無直接關涉，自不得併為沒收之諭知，附此
    敘明。
據上論斷，應依刑事訴訟法第369條第1項前段、第364條、第299
條第1項前段、毒品危害防制條例第4條第1項、第18條第1項前段
、第19條第1項，刑法第11條、第56條、第47條、第59條，判決
如主文。
本案經檢察官鄭龍照到庭執行職務。
中　　華　　民　　國　　94　　年　　4　　月  　18　　　日
　　　　　　　　　刑事第二十一庭審判長法　官  溫耀源
　　　　　　　　　　　　　　　　　　  法　官  邱同印
　　　　　　　　　　　　　　　　　　  法　官  吳  燦
以上正本證明與原本無異。
如不服本判決，應於收受送達後十日內向本院提出上訴書狀，其
未敘述上訴之理由者並得於提起上訴後十日內向本院補提理由書
（均須按他造當事人之人數附繕本）。
          　　　　　　　　　　　　　　書記官  陳靜姿
中　　華　　民　　國　　94　　年　　4 　　月　　18　　日
附錄：本案論罪科刑法條全文
毒品危害防制條例第4條第1項
 製造、運輸、販賣第 1 級毒品者，處死刑或無期徒刑；處無期
徒刑者，得併科新臺幣一千萬元以下罰金。
